【裁判字號】    88,易,994
【裁判日期】    890809
【裁判案由】    賭博
【裁判全文】
臺灣雲林地方法院刑事判決                          八十八年度易字第九九四號
    公  訴  人  臺灣雲林地方法院檢察署檢察官
    被      告  丁○○
                丙○○
                乙○○
                甲○○
    共      同
    選任辯護人  黃俊仁
右被告因賭博案件，經檢察官提起公訴（八十八年度偵字第五○六五號），本院判決
如左：
    主  文
丁○○、丙○○、乙○○共同以賭博為常業，丁○○處有期徒刑陸月，丙○○處有期
徒刑肆月，乙○○處有期徒刑參月，如易科罰金，均以參佰元折算壹日。扣案之電動
賭博機具參拾肆台（含ＩＣ板參拾貳片）、賭資新台幣玖仟貳佰元、報表壹張及寄分
券壹本（壹佰張）均沒收。
甲○○連續在公眾得出入之場所賭博財物，處罰金陸佰元，如易服勞役，以參佰元折
算壹日。扣案之電動賭博機具參拾肆台（含ＩＣ板參拾貳片）均沒收。
    事  實
一、丁○○係雲林縣麥寮鄉○○路七十八號「貓頭鷹遊藝場」之負責人，以經營該遊
    藝場為其日常生活之營生；丙○○、乙○○均受僱於丁○○，丙○○任該遊藝場
    經理，乙○○則任開分員，並均以此為職業，以維持其等日常生活。丁○○基於
    常業賭博之犯意，自民國八十七年十二月間某日起，在上址擺設電動賭博機具「
    風雲爭霸」六台、「沙漠風暴」四台、「皇冠迷十三」四台、「傑克火」二台、
    「幸運數字」三台、「鬥姬物語」一台、「水果盤」二台、「三台連線共同賽馬
    」三台（ＩＣ板共用一片）、「滿貫大亨」八台、「孔雀王」一台，合計三十四
    台（ＩＣ板共三十二片）。賭法為以現金兌換分數，比例則依各機種而有不同（
    以滿貫大亨賭博電玩為例，即以每十元開一分），以分數為賭注，供不特定人賭
    博財物，賭客押注分數如中獎，可得倍數不等之分數；如未押中則所押注分數則
    為機具所吃掉，若結束不玩時，則可以相同比例洗分兌換現金，或兌換寄分券，
    寄分券可以寄存分數以便下次繼續賭玩，或保留於六小時內繼續賭玩。該遊藝場
    每日二十四小時採三班制營業，丁○○並自八十七年十二月間起，以每月三萬元
    之薪資僱用丙○○任現場經理；自八十八年八月間及不詳時日起，分別以每月薪
    資二萬四千元、二萬二千元僱用乙○○及綽號「阿美」之人擔任開分及洗分員，
    負責為客人開分及洗分，彼等即基於常業賭博之犯意聯絡，共同經營該遊藝場，
    而以前開收入為彼等日常生活之需。甲○○則基於概括之犯意，於八十八年九月
    十九日上午及翌（二十）日晚間，先後二次至上址賭玩「滿貫大亨」，而於二十
    日晚上八時許，甲○○賭玩「滿貫大亨」電玩後正欲洗分時，為警當場查獲，並
    扣得上開電動賭博機具三十四台（含ＩＣ板三十二片）及被告丁○○所有因犯罪
    所得之九千二百元、與其所有供犯罪所用之報表一張及寄分券一本（一百張）。
二、案經雲林縣警察局台西分局報請臺灣雲林地方法院檢察署檢察官偵查起訴。
    理  由
一、訊據被告丁○○、丙○○、乙○○固分別坦承係貓頭鷹遊藝場負責人、現場經理
    、開分員，及被告甲○○固坦承於上址玩「滿貫大亨」時為警查獲等事實，惟均
    矢口否認有何賭博犯行。被告丁○○、丙○○、乙○○辯稱：貓頭鷹遊藝場係經
    申請許可之合法遊藝場，請領有營利事業登記證，所擺設之電玩機具，都是經政
    府機關檢驗合格有許可證之機台，並非查禁之違法賭博性電動玩具，店內經營原
    則是不得換給客人現金及禮品，被告經營方式完全依照法令許可為之，難認有賭
    博情事；被告丙○○、乙○○均受僱於丁○○在貓頭鷹遊藝場工作，並無任何涉
    及賭博射倖性之非法行為，公訴人認其二人擔任為顧客開分、洗分工作，認有常
    業賭博犯意，顯屬無據；員警製作筆錄時且未告知刑事訴訟法第九十五條之規定
    亦有違法云云。被告甲○○辯稱：該店經營電動玩具不可以兌換現金，伊係被冒
    充賭客之警員帶至一旁威脅利誘，要其配合製作筆錄即可無事回家，伊才說有洗
    分換錢一事；且員警並未依刑事訴訟法第九十五條告知伊應有之權利，所製作之
    筆錄與錄音內容不符，不得作為本案之證據云云。惟查右揭電玩得以洗分換錢之
    事實，業據被告甲○○於警訊時供述綦詳，其供稱：「伊在接近二十時左右，向
    開分員要求洗分，洗八十分，共八百元，伊當時拿新台幣二百元給開分員，要讓
    開分員拿一千元紙鈔給伊」、「伊在昨日到本店消費時，有見過其他客人洗分換
    錢」等語，核與被告乙○○於警訊所稱：「甲○○伊不認識，他於八十八年九月
    十九日中班時來過一次」、「甲○○拿二百元給伊，可能是要開分，伊當時是拿
    出一疊錢來，看到警方取締人員將甲○○手中二百元拿走，伊不知發生什麼事，
    所以將手中的錢又收回，甲○○共洗八十分，相當於八百元」等語大致相符。並
    有扣案之電動賭博機具三十四台、賭資九千二百元、被告甲○○所有之二百元、
    報表一張及寄分券一本（一百張）足資佐證。次查被告甲○○雖嗣後翻異前供，
    辯稱是受到警員威脅利誘始配合製作上開筆錄，而錄音內容與筆錄內容不符云云
    ；且與被告丙○○、乙○○均辯稱員警製作筆錄時未告知刑事訴訟法之三項權利
    云云。惟證人即承辦員警戊○○到庭結證稱：甲○○之筆錄是在遊藝場內所製作
    ，當時人很多，伊不可能對他威脅利誘，且筆錄均是按其自由意識製作，並由他
    閱讀後簽名，伊有告訴他訴訟法上三項權利，但因現場太吵雜所以沒有錄到，因
    問案時口語化、沒有中斷，不可能全文照錄，但都是照口供寫的等語，並提出錄
    音帶譯文一件供本院審酌。經本院當庭勘驗錄音帶內容，其中確係被告甲○○與
    證人戊○○之對話，且為被告甲○○所是認，其內容與證人提出之錄音帶譯文內
    容相符，再經比對譯文與警訊筆錄，二者結構、順序、用詞雖不盡相同，然於本
    案關鍵重點部分（如前引述被告甲○○警訊筆錄）則尚稱吻合；另經本院勘驗被
    告丙○○、乙○○警訊筆錄（被告丁○○警訊時未到案，故未有錄音）錄音帶內
    容，員警有告知被告丙○○刑事訴訟法三項權利，被告乙○○部分則未錄及，有
    本院八十九年三月十六日勘驗筆錄附卷可稽。參酌被告甲○○、丙○○、乙○○
    警訊筆錄內均明確記載已告知被告三人刑事訴訟法第九十五條三項權利，並分別
    經其等三人簽名捺指印等情，而被告丙○○、乙○○於本院八十八年十二月十一
    日訊問時，均供承筆錄經其等看完後才簽名等語；被告甲○○先則稱伊有大致看
    一下筆錄才簽名（八十八年十一月二十四日訊問筆錄），嗣改稱伊未看筆錄就簽
    名（八十八年十二月十一日訊問筆錄），是員警於訊問前均有告知被告等前開三
    項權利，殆可確定，故其等或辯稱筆錄與錄音內容不符、或辯稱係遭威脅利誘、
    或改稱員警未告知訴訟法上三項權利及未看筆錄即簽名，均係事後飾卸迴避責任
    之詞，不足採信。復查賭博罪，乃處罰藉偶然之事實，互爭勝負，以決定財物之
    得喪等投機行為而設，因此，賭博機具之合法與否，尚非重要，亦即倘以合法之
    機具，以達到賭博之目的者，仍屬賭博之投機行為，故形式上雖為合法之機具，
    但藉此為賭博行為者，仍無法解免其實質上已成立之賭博行為。因此，斷難以電
    動玩具之機具，是否經主管機關公告許可，為界定是否成立賭博罪之依據。是被
    告等辯稱：扣案之機台係經政府機關檢驗合格，領有許可證之機台，並非查禁之
    違法賭博性電動玩具，縱有人打玩，亦未構成賭博行為云云，自非可採。再查共
    同正犯之成立，祗要在合同意思範圍內，各自分擔犯罪行為之一部，相互利用他
    人之行為，以達其犯罪之目的者，即應對於全部所發生之結果，共同負責，最高
    法院二十八年上字第三一一０號判例著有明文。本案被告丙○○、乙○○受僱於
    被告丁○○分任該遊藝場之現場經理或開分員工作，已如前述，則其等明知洗分
    兌換現金屬賭博違法之事，竟仍以此工作收入為其日常生活之需，而持續於該遊
    藝場工作，其等與被告丁○○間有犯意聯絡及行為分擔，至為明確。是其二人辯
    稱：其等受僱於丁○○經營之貓頭鷹遊藝場工作，並無任何涉及賭博射倖性之非
    法行為云云，委無可採。綜上所述，被告等上開辯解，均係事後卸責之詞，不足
    採信。事證明確，被告四人犯行，均堪以認定。
二、查被告丁○○係貓頭鷹遊藝場負責人，於上址擺設賭博性電動機具三十四台，供
    不特定人以開分洗分方式賭博財物，以經營該遊藝場為職業，且僱用丙○○、乙○○及綽號「阿美」者分任該遊藝場之現場經理及開分員，並均以此為職業，恃
    以維生。核被告丁○○、丙○○、乙○○所為，均犯刑法第二百六十七條常業賭
    博罪；被告甲○○所為，係犯刑法第二百六十六條第一項前段賭博罪。被告丁○○、丙○○、乙○○與綽號「阿美」者間，就常業賭博罪部分，有犯意之聯絡及
    行為之分擔，均為共同正犯。另被告甲○○先後二次賭博犯行，時間緊接，犯罪
    構成要件相同，顯係基於概括犯意反覆為之，應依連續犯之規定論以一罪，並加
    重其刑。爰審酌被告等四人素行、智識程度、生活狀況，被告丁○○提供電動玩
    具供人賭博財物，以從中獲取不法利益，被告丙○○、劉國安受僱於人，領取固
    定薪水，被告劉國安僅受僱二月餘，時間尚短，及其等三人助長社會僥倖心理，
    使人廢時失業，易趨於遊惰，影響正常之社會經濟活動，及其等仍矢口否認犯行
    、不知悔悟等一切情狀，分別量處如主文所示之刑，並諭知被告丁○○、丙○○
    、乙○○易科罰金，及諭知被告甲○○易服勞役之折算標準，以資懲儆。
三、扣案之電動玩具三十四台（含ＩＣ板三十二片），均係供當場賭博之器具；報表
    一張、寄分券一本（一百張），為被告丁○○所有，供犯本罪所用之物；賭資九
    千二百元，亦為被告丁○○所有，且為犯罪所得之物，已據被告乙○○於警訊時
    所供明（均為客人來店消費之所得），應分別依刑法第二百六十六條第二項及第
    三十八條第一項第二款、第三款規定，併予宣告沒收之。至扣案之二百元，雖係
    被告甲○○所有，然係因洗分八十分，準備與被告乙○○找錢之用（乙○○給一
    千，伊找二百元），並非當場之賭資，亦非供本案犯罪所用或因犯罪所得之物，
    自不得為沒收之諭知，應予敘明。
據上論斷，應依刑事訴訟法第二百九十九條第一項前段，刑法第二十八條、第五十六
條、第二百六十六條第一項前段、二項、第二百六十七條、第四十一條、第四十二條
第二項、第三十八條第一項第二款、第三款，罰金罰鍰提高標準條例第一條前段、第
二條，判決如主文。
本案經檢察官施添寶到庭執行職務。
中      華      民      國      八十九      年     八  月     九     日
                                         臺灣雲林地方法院刑事第一庭
                                             法  官  唐  光  義
右正本證明與原本無異。
如不服本判決，應於送達後十日內，向本院提出上訴狀。（須附繕本）
                                             書記官  陳  善  永
中      華      民      國      八十九      年     八     月     九     日
刑法第二百六十七條
以賭博為常業者，處二年以下有期徒刑，得併科一千元以下罰金。
刑法第二百六十六條
在公共場所或公眾得出入之場所賭博財物者，處一千元以下罰金。但以供人暫時娛樂
之物為賭者，不在此限。
當場賭博之器具與在賭檯或兌換籌碼處之財物，不問屬於犯人與否，沒收之。


司法院資訊處製作；財團法人民間司法改革基金會備份。
